臺灣高雄地方法院刑事判決　　　　　　 93年度簡上字第209號
上　訴　人　臺灣高雄地方法院檢察署檢察官
被　　　告　乙○○　男　47歲（民國47年1月12日生）
上列上訴人因被告傷害案件，不服本院高雄簡易庭中華民國93年
 1月30日92年度簡字第5500號所為第一審判決（聲請簡易判決處
刑書案號：臺灣高雄地方法院檢察署92年度偵緝字第2269號），
提起上訴，本院管轄之第二審合議庭判決如下：
    主  文
上訴駁回。
    事  實
一、乙○○於民國92年間，受僱於陽明海運股份有限公司（下稱
    陽明海運公司），在該公司所有賴比瑞亞國籍之青明輪貨輪
    上擔任水手長，負責該貨輪之工具清點工作，因青明輪預定
    於92年2月12日上午8時許出港，乙○○於同日上午 7時30分
    許，在停泊於高雄港70號碼頭內之青明輪上，巡視固定貨櫃
    之裝備與鎖扣時，發現擔任卸貨工作之丁○○指揮天車移動
    甲板上之 2個繫具箱，立即上前質問丁○○何以擅自移動繫
    具箱，並與丁○○發生爭執，進而萌傷害之犯意，自該貨輪
    之甲板欄杆處拾起鐵棒 1支，並持該鐵棒朝丁○○之頭部揮
    擊 1下，丁○○見狀舉起左手抵擋，其頭戴之安全帽受此敲
    打掉落在地，丁○○並因而受有左尺骨鷹嘴突開放性骨折之
    傷害。
二、案經丁○○訴由臺灣高雄地方法院檢察署檢察官偵查後聲請
    簡易判決處刑。
    理  由
壹、程序部分：
一、按依國際法上領域管轄原則，國家對在其領域內之人、物或
    發生之事件，除國際法或條約另有規定外，原則上享有排他
    的管轄權，而刑法第 3條所稱中華民國之領域，依國際法上
    之觀念，固有其真實的領域及想像的（即擬制的）領域之分
    ，前者如我國之領土、領海、領空等是，後者如在我國領域
    外之我國船艦及航空機與我國駐外外交使節之辦公處所等是
    （最高法院58年度台非字第129號、79年度台非字第277號判
    決意旨參照）。是以外國船舶停泊於我國港口後，我國對其
    上發生之犯罪行為，享有刑事管轄權，殆屬無可置疑。本案
    案發地係在青明輪上，該青明輪屬賴比瑞亞國籍，此固有陽
    明海運公司高雄分公司94年 3月28日（94）高陽船字第0036
    號函 1份存卷可憑，惟該青明輪於本案案發時，係停泊於高
    雄港第70號碼頭內，屬中華民國領域內，故我國對在該船舶
    上發生之犯罪行為有刑事管轄權，合先敘明。
二、次按被告以外之人於審判外之言詞或書面陳述，除法律有規
    定者外，不得作為證據，又被告以外之人於檢察事務官、司
    法警察官或司法警察調查中所為之陳述，與審判中不符時，
    其先前之陳述具有較可信之特別情況，且為證明犯罪事實存
    否所必要者，得為證據，刑事訴訟法第159條第1項、同法第
    159條之2項分別定有明文。本案證人丁○○於警詢中之陳述
    ，與其於本院審理中所陳大致相符，且無具備較可信之特別
    情況，從而證人丁○○之警詢筆錄乃傳聞證據，不具證據能
    力。
三、再按刑事訴訟法第187條、第188條規定：證人具結前，應告
    以具結之義務及偽證之處罰。對於不令具結之證人，應告以
    當據實陳述，不得匿、飾、增、減。具結應於訊問前為之。
    但應否具結有疑義者，得命於訊問後為之。又同法第 158條
    之 3規定：證人、鑑定人依法應具結而未具結者，其證言或
    鑑定意見，不得作為證據。考其立法意旨，在以具結擔保其
    證言係據實陳述，倘違背該等具結規定，其等證言，即因欠
    缺程序方面之法定要件，難認為係合法之證據資料。查證人
    丁○○、丙○○於偵查中接受訊問時，並未具結擔保渠等證
    詞之真實性，依前揭規定，渠等於偵查中所證亦無證據能力
    。
四、又按被告以外之人於審判外向法官所為之陳述，得為證據，
    刑事訴訟法第 159條之1第1項定有明文。立法理由係認被告
    以外之人之陳述係在法官面前為之，因其任意陳述之信用性
    已受確定保障之情況下所為，自得作為證據。不問係本案或
    其他刑事案件之羈押訊問期日、勘驗期日、準備程序期日、
    審理期日或民事事件、行政訴訟程序，凡係在普通法院法官
    面前所為之陳述，均具有證據能力。是證人丁○○、丙○○
    於本院審理時向法官所為之證述，在渠等任意陳述之信用性
    無疑之情況下，依法即得作為證據。
貳、實體部分：
一、訊據被告乙○○固坦承於上開時地與證人丁○○發生爭執之
    事實不諱，惟矢口否認有何傷害犯行，辯稱：當天我在巡視
    繫具箱時，發現丁○○正在指揮天車移動繫具箱，我向丁○○表示移動繫具箱應該向我報備，但丁○○不予理會，且態
    度傲慢向我挑釁，我很害怕，才從船邊欄杆處拿起 1支鐵棒
    自衛，後來丁○○衝上來，我拿鐵棒朝丁○○敲 1下，丁○○剛好舉起左手，因而受傷，又丙○○於案發時沒有在場目
    睹，他所證內容不實在云云。經查：
（一）前揭事實，業據被告於偵查中坦認屬實（偵緝卷第16頁）
      ，復據證人丁○○於本院審理時證述：案發當天我在青明
      輪上擔任卸貨任務，負責指揮天車移動甲板上之繫具箱以
      方便作業，被告是船上水手長，見狀上前質問我為何移動
      繫具箱，我向被告解釋，被告不聽，且與我發生爭吵，我
      不理會被告，繼續指揮天車作業，我面對天車指揮時，被
      告就持鐵棒朝我的頭上打下來，當時我有帶安全帽，我用
      左手抵擋，結果左手遭被告打斷，安全帽也掉落在地，我
      遭毆打後並未反擊等語綦詳（本院94年 5月13日審判筆錄
      ），且經證人即在場目睹之丙○○於本院審理時結證稱：
      當時我擔任碼頭雜物工，在船上從事綁貨櫃之工作，看見
      被告與丁○○ 2人為了裝載貨櫃位置之事發生口角，被告
      撿起甲板上船邊欄杆之鐵棒，從丁○○上面打下，我看見
      丁○○遭毆打後左手流血等情明確（本院94年 5月26日審
      判筆錄），並有二聖醫院92年 2月19日診字第9104號診斷
      證明書1紙在卷可佐。
（二）被告雖以前詞置辯，惟查本案發生經過，係被告不滿證人
      丁○○擅自移動繫具箱，二人發生口角，被告遂持鐵棒 1
      支朝證人丁○○之頭部揮擊，證人丁○○見狀舉起左手抵
      擋，其左手因而受傷，證人丁○○並未出手攻擊被告乙情
      ，業據證人丁○○、丙○○證述在卷，俱如前述，衡諸證
      人丁○○、丙○○與被告互不相識，彼此無夙怨嫌隙，證
      人丁○○、丙○○殊無刻意設詞誣陷被告之必要；且觀諸
      上開診斷證明書所示，證人丁○○受有左尺骨鷹嘴突開放
      性骨折之傷害，傷勢嚴重，顯非被告單純持鐵棒自衛之行
      為可造成，是以證人丁○○之傷害，應係被告主動持鐵棒
      毆打所致，並非被告之防衛行為而肇致，灼然甚明。
（三）被告另辯稱證人丙○○於案發時不在場，所證不實在云云
      ，然查證人丁○○、丙○○係分別於不同期日到庭作證，
      而證人丙○○於本院94年 5月26日審理時，證述目睹被告
      拾起甲板欄杆處之鐵棒 1支，毆打證人丁○○之情節，經
      核與證人丁○○於本院94年 5月13日審理時到庭證述之內
      容一致，且與被告經本院就被訴事實加以訊問時，自承其
      係拿甲板上的鐵製長條狀欄杆 1支，敲打證人丁○○等語
      相符（本院94年 5月26日審判筆錄），苟證人丙○○於案
      發時未在場，則如何能詳細陳述被告係自甲板欄杆處，拾
      起鐵棒 1支毆打證人丁○○？足見證人丙○○於案發時確
      有在場目睹被告傷害證人丁○○之經過，其證述之內容應
      屬真實可信，殆無庸疑。
（四）綜上所述，被告所辯純屬事後卸責之詞，不足採信。事證
      明確，其犯行應堪認定。
二、核被告所為，係犯刑法第277條第1項之普通傷害罪。被告犯
    罪事證明確，原審因而依刑法第277條第 1項、第41條第1項
    前段（原判決漏載前段），罰金罰鍰提高標準條例第 1條前
    段、第 2條規定，並審酌被告因一時口角而毆打證人丁○○
    ，迄今尚未和解，證人丁○○所受之傷害等一切情狀，逕以
    簡易判決判處被告拘役50日，並諭知如易科罰金，以銀元 3
    百元折算 1日之折算標準，且敘明被告持以傷害證人丁○○
    之鐵棒 1支，並無證據證明係被告所有，爰不為沒收之諭知
    。本院認原判決認事用法，均無違誤，量刑亦屬允當。檢察
    官循告訴人即證人丁○○之請求提起上訴，指摘原判決量刑
    過輕，為無理由，應予駁回。
據上論斷，應依刑事訴訟法第455條之1第1項、第 3項、第368條
，判決如主文。
本案經檢察官甲○○到庭執行職務。
中　　華　　民　　國　　94　　年　　6 　　月　　9 　　日
                鳳山刑事第3庭  審判長法  官  張桂美
                                     法  官  高英賓
                                     法　官  莊珮君
以上正本證明與原本無異。
不得上訴。
                                     書記官  呂怜勳
中　　華　　民　　國　　94　　年　　6 　　月　　9 　　日
附錄：
刑法第277條第1項
傷害人之身體或健康者，處3年以下有期徒刑、拘役或1千元以下
罰金。
